【裁判字號】    98,交聲,163
【裁判日期】    980717
【裁判案由】    違反道路交通管理處罰條例
【裁判全文】
臺灣宜蘭地方法院交通事件裁定         98年度交聲字第163號
移送  機關  交通部公路總局臺北區監理所宜蘭監理站
異  議  人
即受處分人  甲○○
上列受處分人因違反道路交通管理處罰條例案件，對於交通部公
路總局臺北區監理所宜蘭監理站於民國98年2月24日、98年4月13
日分別所為之宜監字第裁43-D00000000、43-D00000000號裁決處
分，聲明異議，本院裁定如下：
    主  文
異議均駁回。
    理  由
一、原處分機關係以：異議人即受處分人甲○○所有之車牌號碼
    V9-0706號自用小客車，於民國97年3月24日10時14分，行經
    桃園縣中壢市○○路○段與南園路路口，因不遵守道路交通
    標線之指示，經桃園縣政府警察局警員逕行舉發；復於97年
    10月19日7時53分，行經桃園縣蘆竹鄉○○路○段，因時速74
    公里超過該路段速限40公里，經桃園縣政府警察局警員逕行
    舉發，嗣經原處分機關分別依道路交通管理處罰條例第60條
    第2項第3款、第40條及第63條第1項第1款之規定，各裁處新
    臺幣（下同）1千8百元罰鍰、2千4百元罰鍰，並記違規點數
    1點。
二、聲明異議意旨略以：異議人對於違規事實均不爭執，但異議
    人長期未居住在宜蘭縣員山鄉○○村○○路32巷32號戶籍地
    ，而未收到舉發違反道路交通管理事件通知單（下稱舉發通
    知單），係異議人驗車時始知有違規未繳納罰鍰，為此聲明
    異議，請求撤銷原處分等語。
三、按汽車駕駛人，行車速度，超過規定之最高時速，或低於規
    定之最低時速，除有第43條第1項第2款情形外，處1千2百元
    以上2千4百元以下罰鍰；又汽車駕駛人，駕駛汽車有不遵守
    道路交通標誌、標線、號誌之指示，而本章各條無處罰之規
    定，處9百元以上1千8百元以下罰鍰，道路交通管理處罰條
    例第40條、第60條第2項第3款定有明文。次按汽車駕駛人有
    40條之情形者，除依原條款處罰鍰外，並予記違規點數1點
    ，道路交通管理處罰條例第63條第1項第1款定有明文。
四、經查：
  (一)異議人即受處分人甲○○對於其所有之車牌號碼V9-0706號
    自用小客車，於97年3月24日10時14分，在桃園縣中壢市○
    ○路○段與南園路路口，有「不遵守道路交通標線之指示」
    ，及於97年10月19日7時53分，在桃園縣蘆竹鄉○○路○段，
    有「行車速度超過規定之最高時速20公里以上40公里以下」
    之違規事實均不爭執，並有桃園縣政府警察局98年5月4日桃
    警交字第0980054390號函附採證照片3張、桃園縣政府警察
    局桃警交相字第D00000000、D00000000號舉發通知單各1張
    在卷足憑（見本院卷第36頁至第38頁、第41頁至第42頁），
    是異議人確有上開違規行為，應堪認定。
  (二)按汽車駕駛人經以科學儀器取得證據資料證明其行為違規，
    當場不能或不宜攔截製單舉發者，得逕行舉發。第1項逕行
    舉發，應記明車輛牌照號碼、車型等可資辨明之資料，以汽
    車所有人為被通知人製單舉發。依本條例規定逕行舉發或同
    時併處罰其他人之案件，推定受逕行舉發人或該其他人有過
    失，道路交通管理處罰條例第7條之2第1項第7款、第4項、
    第85條第4項分別定有明文。次按逕行舉發之舉發通知單，
    應按已查明之資料填註車牌號碼、車輛種類、車主姓名及地
    址，並於通知單上方空白處加註逕行舉發之文字後，由舉發
    機關送達被通知人；又處理違反道路交通管理事件，有關文
    書送達之程序，依行政程序法之規定；道路交通管理事件統
    一裁罰基準及處理細則第11條第1項第4款、第5條規定，分
    別定有明文。再送達，於應受送達人之住居所、事務所或營
    業所為之。但在行政機關辦公處所或他處會晤應受送達人時
    ，得於會晤處所為之；於應送達處所不獲會晤應受送達人時
    ，得將文書付與有辨別事理能力之同居人、受僱人或應送達
    處所之接收郵件人員；又送達不能依前2條規定為之者，得
    將文書寄存送達地之地方自治或警察機關，並作送達通知書
    兩份，一份黏貼於應受送達人住居所、事務所、營業所或其
    就業處所門首，另一份交由鄰居轉交或置於該送達處所信箱
    或其他適當位置，以為送達；由郵務機關為送達者，得將文
    書寄存於送達地之郵政機關，行政程序法第72條第1項、第
    73條第1項及第74條第1項、第2項分別定有明文。揆諸前揭
    法條規定，有關本件舉發通知單之送達，自應適用行政程序
    法有關文書送達之程序。查本件異議人之戶籍地址與其所有
    車牌號碼V9-0706號自用小客車之車籍地址均為宜蘭縣員山
    鄉○○村○○路32巷32號，迄今並未變更，此有異議人個人
    基本資料查詢結果、遷徒紀錄資料查詢結果、車號查詢汽車
    車籍資料各1份在卷可稽（見本院卷第28頁至第29頁、第46
    頁），而本件桃園縣政府警察局桃警交相字第D00000000、D
    00000000號舉發通知單係分別於97年5月12日、97年11月26
    日掛號郵寄至宜蘭縣員山鄉○○村○○路32巷32號，均因未
    獲會晤送達之本人，亦無受領文書之同居人、受僱人或應送
    達處所之接收郵件人員，而以寄存送達之方式，完成本件舉
    發通知單之送達程序，此有桃園縣政府警察局交通隊送達證
    書2紙在卷可憑（見本院卷第39頁至第40頁），揆諸前揭說
    明，自應認上開舉發通知單業已合法送達，不因異議人實際
    有無領取而受影響。況汽車駕駛人之住址有變更者，應填具
    異動登記書，檢同身分證或戶口名簿，向公路監理機關申請
    ，道路交通安全規則第75條第1款定有明文。是異議人倘有
    遷徙住所事實，自負有依該條規定辦理住址變更異動之義務
    ，否則其片面遷徙住所又不依法辦理異動，交通監理機關又
    有何管道得知異議人住所變更之事實，自僅能就異議人原登
    記車籍地或異議人之住所地送達文書，此時倘異議人無從親
    自收受文書，其不利益自當歸由未盡申請地址異動義務之異
    議人自行承擔。故異議人仍以前詞置辯，顯不足採。
  (三)綜上所述，本件異議人既然有上開違規之事實，原處分機關
    分別據以援引道路交通管理處罰條例第60條第2項第3款、第
    40條及第63條第1項第1款之規定，裁處1千8百元、2千4百元
    罰鍰，並記違規點數1點，於法並無不當，本件異議為無理
    由，應予駁回。
五、據上論斷，應依道路交通管理處罰條例第87條第2項、道路
    交通案件處理辦法第19條，裁定如主文。
中    華    民    國    98    年    7     月    17    日
                  交通法庭法  官  蘇錦秀
以上正本證明與原本無異。
如不服本裁定，應於裁定送達後5日內向本院提出抗告狀（須附
繕本）。
                          書記官  劉晨輝
中    華    民    國    98    年    7     月    20    日


司法院資訊處製作；財團法人民間司法改革基金會備份。
